臺灣花蓮地方法院刑事判決　　　　　　　96年度交訴字第17號
公　訴　人　臺灣花蓮地方法院檢察署檢察官
被　　　告　丁○○
上列被告因公共危險等案件，經檢察官提起公訴（96年度偵字第
4460號、96年度偵字第4760號），被告於準備程序中就被訴事實
為有罪之陳述，經本院合議庭裁定由受命法官獨任進行簡式審判
程序，判決如下：
    主  文
丁○○服用酒類，不能安全駕駛動力交通工具而駕駛，處有期徒
刑貳月；又從事業務之人，因業務上之過失致人於死，處有期徒
刑捌月；又駕駛動力交通工具肇事，致人死亡而逃逸，處有期徒
刑拾月。應執行有期徒刑壹年伍月。
    事  實
一、丁○○係花蓮市○○路「仁愛」殯葬社負責人，平日亦負責
    駕駛車號Ｕ９－５７８５號營業小貨車載送其從事殯葬業務
    之禮儀用品往返公司、殯儀館、喪家等地，駕駛營業小貨車
    為其附隨義務，為從事駕駛業務之人，於民國９６年８月２
    ８日下午１時許，在花蓮市○○路附近小吃店與友人飲酒吃
    飯，明知其飲酒後，已達不能安全駕駛動力交通工具之狀態
    ，仍於同日下午３時許，駕駛上開營業小貨車，沿花蓮市○
    ○路由北往南行駛，原欲返回其花蓮市○○路217巷1弄24號
    住處，行經美崙山公園下坡路段時，其應注意汽車行經彎道
    時應減速慢行，作隨時停車之準備，亦應注意駕駛汽車不得
    跨越雙黃線侵入對向車道，而案發當時天候晴，有日間自然
    光線，視距良好，且該處柏油路面乾燥、無缺陷、無障礙物
    ，依當時情形復無不能注意之情事，竟疏於注意，未減速慢
    行，並踰越該路段雙黃線逆向駛入對向車道，適該對向車道
    上有乙○○騎乘車號ＷＲＳ－１８８號機車後載其母胡鳳枝
    行經該處而突遭丁○○小貨車左側車頭撞及，致乙○○人車
    倒地後，受有五根肋骨骨折、左鎖骨骨折、背挫傷、血胸、
    脾臟破裂併內出血等傷害，胡鳳枝則因機車倒時人飛撞上開
    小貨車左前擋風玻璃處，受有腦裂傷、頭骨開放性骨折等傷
    害，丁○○於肇事後未為下車查看，且未為任何救護胡鳳枝
    、乙○○等人之行為，即逕行駕車逃逸現場，然見斯時尚志
    橋頭有警員臨檢，乃駕車沿尚志路由東往西方向逃逸，適有
    現場目擊民眾周碩岵記下其車車號後報警處理，旋經花蓮分
    局勤務中心通報線上警網查緝該肇逃車輛，並循線查獲肇逃
    車輛車主係丁○○，乃電聯丁○○到案說明，丁○○知悉犯
    行遭警發現，於同日下午４時許，自行駕駛上開車輛前往花
    蓮分局投案，經警發現其當時身體散發濃厚酒味，乃對其實
    施呼氣酒精測試，測得其呼氣酒精濃度尚達每公升0.69毫克
    而查悉上情；而胡鳳枝、乙○○ 2人經送醫急救後，胡鳳枝
    因腦裂傷不治死亡，乙○○則因受上開脾臟破裂等傷害而經
    急救後割除脾臟，致使其身體受重大不治之重傷（起訴書原
    載乙○○部分未據告訴部分，業經乙○○於96年11月21日另
    遞狀向臺灣花蓮地方法院檢察署檢察官提出告訴）。
二、案經被害人胡鳳枝之子甲○○訴由花蓮縣警察局花蓮分局報
    告臺灣花蓮地方法院檢察署檢察官據報相驗後自動檢舉簽分
    偵辦起訴。
    理  由
一、上開犯罪事實，訊據被告丁○○於本院訊問時均坦承不諱，
    核與告訴人乙○○、被害人胡鳳枝之子甲○○之指訴及證人
    周碩岵於警詢之證述情節大致相符；此外，並有道路交通事
    故調查表、道路交通事故現場圖、現場及肇事車輛照片數幀
    警員偵查報告書 1份、花蓮分局疑似道路交通事故肇事逃逸
    追查表、被告酒精濃度檢測單、刑法第185條之3案件測試觀
    察紀錄表、車輛查詢汽車車籍資料、不能安全駕駛簡易測試
    紀錄表各乙紙在卷可稽；而被害人胡鳳枝因本件車禍致腦裂
    傷、頭骨開放性骨折死亡，業據檢察官督同法醫到場相驗屬
    實，有相驗屍體證明書、驗斷書、相驗筆錄各乙份在卷可參
    ，另被害人乙○○受有上開脾臟破裂等傷害而經急救後脾臟
    經割除，致使其身體受重大不治之重傷等情，亦有花蓮醫院
    診斷證明書及開刀縫合照片 1幀可稽。又按汽車行經彎道時
    ，應減速慢行，作隨時停車之準備；車在未劃設慢車道之雙
    向二車道行駛時，在劃有分向限制線之路段，不得駛入來車
    之車道內，道路交通安全規則第９３條第１項第２款、第９
    ７條第１項第２款分別定有明文。被告駕車自應注意上開交
    通安全之相關規定，且依當時天候晴，有日間自然光線，視
    距良好，且該處柏油路面乾燥、無缺陷、無障礙物，並無不
    能注意之情事，竟疏未注意，以致撞及乙○○機車，並造成
    胡鳳枝死亡、乙○○受重傷，是被告對於本件車禍之發生，
    顯有過失責任自明。又本件被害人胡鳳枝及乙○○分別因本
    件車禍死亡及受有重傷害，已如上述，是以被告之過失行為
    與被害人胡鳳枝死亡及乙○○重傷結果之間，亦具有相當因
    果關係。故被告前開自白與事實相符，堪予採信。本件事證
    明確，被告前開犯行，堪予認定，應依法論科。
三、按刑法上針對業務過失致死有所加重，立法目的在於，執行
    業務者應有經常注意俾免他人於危險之特別注意義務。所謂
    業務，係指個人基於其社會地位繼續反覆所執行之事務，包
    括主要業務及其附隨之準備工作與輔助事務在內。此項附隨
    之事務，係與其主要業務有直接、密切之關係者，而認其屬
    業務之範圍，最高法院71年度台上字第1550號、89年度台上
    字第8075號判例可資參照。查被告係從事殯葬業務之人，平
    日常駕駛本案肇事小貨車載運業務所用禮儀用品往返公司及
    殯儀館、喪家等地，業據被告於本院訊問時自承無誤，是被
    告平日駕駛小貨車載運殯葬禮儀物品，與其所從事之殯葬業
    務，顯有直接、密切關係，故駕駛小貨車亦係被告執行業務
    之附隨業務。核被告所為，係犯刑法第１８５條之３服用酒
    類至不能安全駕駛動力交通工具而仍駕駛罪、第２７６條第
    ２項業務過失致死罪、第２８４條第２項後段業務過失致重
    傷害罪（原起訴書認被告丁○○係犯刑法第２７６條第１項
    之過失致人於死罪嫌，業經蒞庭檢察官於本院審理時當庭更
    正及補充起訴法條為刑法第２７６條第２項之業務過失致死
    罪及第２８４條第２項後段業務過失致重傷害罪，附此敘明
    。）及第１８５條之４肇事逃逸罪。被告所犯上開業務過失
    致死罪及業務過失致重傷罪，係一駕車過失行為觸犯數罪名
    ，屬想像競合，應從一重業務過失致死罪處斷。被告所犯上
    開３罪之間，犯意各別，行為互殊，應予分論併罰。又按汽
    車駕駛人酒醉駕車，因而致人受傷或死亡，依法應負刑事責
    任者，加重其刑至二分之一，道路交通管理處罰條例第86條
    定有明文；是就被告所犯過失致死罪部分，自應依道路交通
    管理處罰條例第86條第1項之規定，加重其刑。爰審酌被告
    並無前科，素行尚佳，然無視禁止酒後駕車之法令規定及政
    府三令五申之宣導，竟酒後僥倖駕車上路，漠視己身及其他
    用路權人生命財產之安全，並肇致本案車禍，致被害人一死
    一重傷，且其車禍肇過失情節及程度非輕，又於肇事後逃逸
    現場，罔顧人命，迄今未能與告訴人達成民事和解，造成被
    害人乙○○及胡鳳枝家屬莫大傷痛，惡性非輕，惟念其於本
    院訊本院訊問時坦承犯行，尚有悔意等一切情狀，分別量處
    如主文所示之刑，並定其應執行之刑，以示懲儆。
據上論斷，應依刑事訴訟法第273條之1第1項、第299條第1項前
段、刑法第185條之3、第185條之4、第276條第2項、第55條、第
51條第5款，道路交通管理處罰條例第86條第1項，判決如主文。
本案經檢察官丙○○到庭執行職務。
中　　華　　民　　國　　96　　年　　12　　月　 11　　日
  　　　　　　　　刑事第三庭  法 官　張嘉芬
上列正本證明與原本無異。
如對本判決不服，應於送達後10日內，向本院提出上訴狀（上訴
狀應記載具體上訴理由並應抄附繕本）告訴人或被害人如對於本
判決不服者，應具備理由請求檢察官上訴，其上訴期間之計算係
以檢察官收受判決正本之日期為準。
中　　華　　民　　國　　96　　年　　12　　月　　11　　日
                              書記官
附錄本判決論罪之法律條文：
中華民國刑法第185條之3：
（重大違背義務致交通危險罪）
服用毒品、麻醉藥品、酒類或其他相類之物，不能安全駕駛動力
交通工具而駕駛者，處1年以下有期徒刑、拘役或3萬元以下罰金
。
中華民國刑法第185條之4：
（肇事遺棄罪）
駕駛動力交通工具肇事，致人死傷而逃逸者，處6月以上5年以下
有期徒刑。
中華民國刑法第276條第2項：
從事業務之人，因業務上之過失犯前項之罪者，處 5 年以下有期
徒刑或拘役，得併科3千元以下罰金。
